【裁判字號】    92,訴,147
【裁判日期】    920711
【裁判案由】    搶奪
【裁判全文】
臺灣雲林地方法院刑事判決                          九十二年度訴字第一四七號
    公  訴  人  臺灣雲林地方法院檢察署檢察官
    被      告  丙○○
右列被告因搶奪案件，經檢察官提起公訴（九十一年度偵字第四二四六號），本院判
決如左：
    主  文
丙○○無罪。
    理  由
一、公訴意旨略以：被告丙○○與另案被告甲○○（所涉搶奪罪業經判決有期徒刑六
    月）基於為自己不法所有之犯意聯絡，於民國九十一年九月十三日，在雲林縣虎
    尾鎮○○里○○路三０九號「日禾通訊店」，由被告丙○○在店外守候接應，甲○○進入店內向店員乙○○佯稱選購諾基亞牌八三一０型號行動電話，於乙○○
    遞交上述廠牌型號、序號為000000000000000號行動電話一支之
    際，甲○○當面搶奪上述行動電話奪門而逃，跳上丙○○接應之機車逃逸，隨即
    以新台幣三千元之代價，出售予綽號「阿榮」之年籍不詳成年男子，得款朋分花
    用。嗣於九十一年十月七日晚上八時許為警循線查獲。
二、按犯罪事實應依證據認定之，無證據不得推定犯罪事實，刑事訴訟法第一百五十
    四條定有明文。又搶奪罪乃即成犯，犯罪一經完成，罪已成立，自不得以成罪後
    之載運或銷贓行為，遽為被告共犯搶奪罪之推定。本件公訴人認被告涉有搶奪之
    犯嫌，無非以被害人乙○○指訴、指認口卡、相片、現場圖、行動電話序號資料
    、贓物認領保管單、行動電話照片、並被告丙○○於甲○○行搶後即刻搭載甲○○離去，致被害人乙○○無法追及，以其時間之短暫，足見被告丙○○對甲○○
    之搶奪行為事先知情等事證為其論據。訊據被告堅詞否認有何犯行，辯稱：那時
    我們去虎尾，經過手機店，甲○○說要去看手機，叫我停下來，我們下來，機車
    停在店外騎樓，當時機車沒有熄火，撐一支腳架，他說要去看一下子而已，我在
    外面抽煙，他進去一分多鐘跑出來叫我趕快騎走，我就騎往回家路上，然後我覺
    得怪怪的，在半路上問他，他拿手機給我看，之後回家他叫我問朋友有沒有人要
    買，我在檢察官面前說知道他可能做了不法的事情，是因為他突然跑出來，他進
    去之前我不知道他要搶奪等語。
三、經查：
(一)、證人甲○○於審理中具結證稱：我是和被告騎機車一起到「日禾通訊店」買手機
    ，我跟被告說要進去看手機，被告沒有跟我一起進去，我不知道他在外面做什麼
    ，我告訴他我要買手機，待會很快就出來，進去店內跟她（指乙○○）買手機，
    她拿手機給我看一看，我就把手機拿在手上走出門，然後被告騎機車就走了等語
    。又證稱：機車是停放在店門口旁，機車支撐架有放一支下來，被告在等我，那
    天被告跟我出去之前，我們沒有約要做什麼事，沒有約到哪裡玩，只有買手機這
    件事，事後回到崙背家裡才拿手機給他，告訴他沒有付錢，他是事後才知道的等
    語。再證稱：（你沒有付錢走出來時，跟被告怎麼講？）可以走了，（他怎麼說
    ？）他機車騎了就走了，（當時騎的速度多快？）忘記了，去年的事了，（你是
    拿手機給他當時跟他講手機沒有付錢？）對，（他知道沒有付錢還是把手機收下
    ？）是。又證稱：（提示被告警訊、偵訊筆錄，為何被告說你叫他快點走？）我
    不知道，我只說可以走了，（他是否有問你發生什麼事？）沒有，（他是否有問
    你怎麼那麼快？）沒有，（騎上去時是否告訴他你拿到什麼東西？）沒有，（被
    告為何說你是衝出來的？）我沒有衝出來，我是用走的，（搶奪這件判了嗎？）
    判六個月等語。由證人甲○○之證詞已可知，搶奪手機乃甲○○個人之行為，被
    告事前並未參與，亦不知情，甲○○於離開手機店後，與被告之間的對話也僅有
    「可以走了」等類此話語，甲○○均未告知被告任何事情，是事後才告知被告手
    機的來源。
(二)、證人甲○○詰問完畢之後，法院點呼被告入庭，在尚未提示證人甲○○上述證詞
    前，檢察官詢問被告案發經過，被告供稱：甲○○騎機車到我家載我，說要去虎
    尾繞繞，沒有提到要去看手機，去日禾通訊店是剛好路過，（他進去日禾通訊店
    時你為何沒有跟他進去？）他說他去看一下馬上出來，（他出來之後跟你說什麼
    ）他叫我快騎走，（他進去時鑰匙是否有交給你？）他插在機車上，機車還在發
    動，（他出來時你坐在哪裡？）我坐在前座，（他出來時為何機車是你騎走而不
    是他騎走的？）他叫我趕快騎走，（他出來時是用走的還是用跑的或用衝的？）
    是跑步的姿勢，是快跑，（你是否有聽到後面有人在喊？）沒有，（他叫你趕快
    騎走是否有叫你騎去哪裡？）那一條路剛好要回去等語。又供稱：是騎到一半甲○○才告訴我有這支手機，他說我這裡有一支手機等語。所以，就證人甲○○之
    證詞與被告之供詞相互比對，除了甲○○出通訊店門口之際是用跑的或用走的、
    甲○○是叫被告趕快騎走或是只是說可以走了等細節有所不同外，被告與證人甲○○之供證，是屬一致，並無明確的證據顯示被告於事前知悉甲○○入內行搶之
    情事。至於證人甲○○另證稱：當時機車沒有發動，是伊坐上機車前座才發動云
    云，顯與其先前證述：我說可以走了，他機車騎了就走了一節相違，亦與被告之
    供述，及證人乙○○證述機車旁之人與騎機車離開之人是同一人之情節不符，自
    當以證人甲○○先前之證述為真。所以，尚難執機車事後是誰騎走一事，來認定
    被告與證人甲○○之說詞不符，而推論甲○○之證詞是在迴護被告。至於證人甲○○又證稱其出通訊店是用走的云云，但證人乙○○於審理中具結證稱：甲○○
    進來說要買手機，手機拿了以後就轉身跑出去，坐上機車就走了等語，核與被告
    所供甲○○是跑出來一節相符，可見甲○○上述證稱伊是用走的出來云云是屬不
    實，自亦不能以此駁斥被告供詞之可信性。
(三)、證人乙○○即當時被搶手機之店員於本院審理時證稱：甲○○手機拿了就跑出去
    ，坐上機車就走了，我有追出去，沒有喊叫，喊不出來，騎機車那個人我認不出
    來，他在外面，我沒有看到他的正面，買手機的人（指甲○○）進來時，我有看
    到外面有人在等，外面那個人站在機車旁邊，他好像在講電話，我看到他手裡拿
    著手機打電話的姿勢，我追出去的時候沒有看到騎機車的人是坐著還是站著，因
    為他騎走了等語。對此，被告供稱：我那時在抽煙，沒有在打手機等語。由此可
    見，證人乙○○之上述證詞不僅無法證明被告知悉並參與搶奪之事實，甚且，不
    論被告是在外面打行動電話或者是抽煙，被告若真是參與並擔任把風接應之行為
    分擔，衡情其當時在外面應是處於警戒，或呈現駕駛機車準備離開現場的狀態，
    怎會站在機車旁邊打行動電話，或者在店外面抽起香煙？由此更可認定被告所供
    其不知情，是事後才知道甲○○搶得手機之情，是屬真實。
(四)、至於檢察官雖認被告於偵查中供稱：我知道他可能做了不法的事，但不知道做了
    什麼事等語，而來推論被告有搶奪之未必故意。但依據刑法第十三條第二項之規
    定：「行為人對於構成犯罪之事實，預見其發生而其發生並不違背其本意者，以
    故意論。」已明文行為人必須對犯罪之「事實」有所預見，才有故意可言，當不
    得以被告事後知道甲○○可能做了何種不確定且涵義甚廣的不法事實，來認定被
    告就是與甲○○共犯何罪，亦即，當不得以甲○○在店內犯了傷害、竊盜、詐欺
    等可能想像罪名中之其中一罪，即推定被告亦屬犯了上述罪名其中一罪之共犯。
    另外，甲○○於搶奪得逞後跑出店外要被告駕車載伊離去，被告即應甲○○之要
    求騎乘機車離開現場之原因如何，有多種的可能性，縱時間甚短，參諸前開說明
    ，亦無從執此為被告預見甲○○於店內搶奪之犯罪事實。
四、檢察官所舉出之其他證據，與被告犯罪之待證事實關聯性甚低，亦不足為被告有
    罪之認定，因不能證明被告犯罪，自應為其無罪之諭知。至於被告於甲○○搶奪
    手機後，另行收受該手機持以變賣，已觸犯刑法第三百四十九條第一項之收受贓
    物罪嫌，法官於此判決書中告發檢察官另行偵辦，附此敘明。
據上論斷，應依刑事訴訟法第三百零一條第一項，判決如主文。
中      華      民      國    九十二    年      七      月     十一     日
                                        臺灣雲林地方法院刑事第一庭
                                            法  官  侯廷昌
右正本證明與原本無異。
如不服本判決，應於判決送達後十日內向本院提出上訴狀( 應附繕本 )。
                                            書記官  蔡金保
中      華      民      國    九十二    年      七      月     十一     日


司法院資訊處製作；財團法人民間司法改革基金會備份。
